【裁判字號】    96,上,238
【裁判日期】    970507
【裁判案由】    損害賠償
【裁判全文】
臺灣高等法院民事判決                   96年度上字第238號
上  訴  人  庚○○
訴訟代理人  周仲鼎律師
複  代理人  辛○○
被  上訴人  己○○
            丁○○
            戊○○
            丙○○
            甲○○
            乙○○
共      同
訴訟代理人  顏武男律師
上列當事人間請求損害賠償事件，上訴人對於中華民國96年1月
16日臺灣桃園地方法院95年度重訴字第148號第一審判決提起上
訴，經本院於97年4月16日言詞辯論終結，判決如下：
    主  文
原判決除確定部分外，關於（一）命上訴人給付被上訴人乙○○
金額逾新台幣伍拾萬伍仟零貳拾捌元及自民國95年7 月18日起至
清償日止按年息百分之五計算之利息；（二）命上訴人給付被上
訴人甲○○金額逾新台幣陸萬陸仟陸佰陸拾柒元及自民國95年7
月18日起至清償日止按年息百分之五計算之利息；（二）命上訴
人給付被上訴人己○○、丁○○、戊○○、丙○○每人金額逾新
台幣陸萬陸仟陸佰陸拾柒元及自民國95年6 月28日起至清償日止
按年息百分之五計算之利息；（四）該部分假執行之宣告；（五
）訴訟費用之裁判，均廢棄。
上廢棄部分，被上訴人在第一審之訴及假執行之聲請均駁回。
上訴人其餘上訴駁回。
第一、二審訴訟費用（除確定部分外）由上訴人負擔百分之十五
，餘由被上訴人負擔。
    事實及理由
一、本件原為被害人卓文富於上訴人所犯過失傷害刑事案件中對
    上訴人提起刑事附帶民事訴訟，聲明請求上訴人應賠償新台
    幣（下同）15,624,000元及法定遲延利息，其內容包含卓文
    富勞動能力損失3,024,000元、看護費9,600,000元、卓文富
    母親卓童扁精神賠償1,000,000萬元、卓文富妻子己○○精
    神賠償1,000,000元、醫療費1,000,000元（見原審法院94年
    度交重附民字第18號卷第10、11頁），經原審法院刑事庭裁
    定移送原審法院民事庭審理後，卓文富於審理中於民國（下
    同）95年4月16日死亡，由法定繼承人即被上訴人己○○、
    丁○○、丙○○、戊○○、乙○○、甲○○聲明承受訴訟（
    見原審卷第59、60、68頁），除就卓文富原先之請求減縮金
    額為443,797元 （即醫藥費112,245元、看護費331,552元）
    ，另本於被上訴人個人因卓文富死亡所受之精神上損害賠償
    請求權追加請求給付己○○、丁○○、丙○○、戊○○每人
    精神慰撫金100萬元，乙○○、甲○○每人精神慰撫金80萬
    元，喪葬費491,100元則同意由乙○○請求（見原審卷第59-
    62、82-85、218、258、267頁、本院卷第86-88頁），因其
    基礎事實同一，依法無庸得上訴人之同意，應予准許，核先
    敘明。
二、本件被上訴人己○○、丁○○、戊○○、丙○○、甲○○、
    乙○○（以下稱全體時則稱上訴人，如就各個上訴人則逕列
    其名）起訴主張：
 1、上訴人於93年9月5日上午8時45分許，駕駛車號5989-FS號自
    小客車，沿桃園縣龜山鄉○○路往新莊方向行駛，迨行經龜
    山鄉○○路、 三興路87巷交岔路口停止線前約6.4公尺之內
    側車道時 （該路段為雙向4車道，且未劃分快慢車道），竟
    疏未注意適有被害人卓文富騎乘車號QBD-106號輕型機車，
    沿同向車道行駛在其小客車右前方併行，即貿然前行且未注
    意與上開機車併行之間隔，致其所駕駛之小客車右前車頭處
    碰撞被害人卓文富所騎乘之機車左側中間車身，被害人卓文
    富閃避不及因而人車倒地，當場昏迷，受有第五頸椎暴裂性
    骨折、左側脛骨與腓骨幹閉鎖性骨折、骨盆閉鎖性骨折、肺
    部挫傷等傷害，上訴人之上開傷害犯行，業經本院以94年度
    交上易字第307號刑事判決有罪確定。 嗣本件訴訟審理中，
    被害人卓文富於95年4 月16日死亡，上訴人應就上開傷害犯
    行，賠償被害人卓文富之妻子兒女即己○○、丁○○、丙○
    ○、戊○○、甲○○、乙○○因此所受之精神上損害，爰請
    求給付被上訴人己○○、丁○○、丙○○、戊○○慰撫金各
    100萬元 及自承受訴訟狀繕本送達翌日起至清償日止之法定
    利息，甲○○、卓敬慰撫金各80萬元及自起訴狀繕本送達翌
    日起至清償日止之法定利息，另應支付被上訴人乙○○為被
    害人卓文富所支付之醫療費112,245元、看護費331,552元、
    殯葬費491,100元及法定利息等語 （按原審判決命上訴人給
    付被上訴人己○○、丁○○、丙○○、戊○○、甲○○各30
    6,667元及法定利息，給付乙○○1,095,717元及法定利息，
    而駁回其餘之請求，被上訴人就其敗訴部分未聲明不服，已
    告確定）。
 2、肇事地點係三興路87巷與萬壽路交岔路口前6.4公尺，該處
    有閃紅燈裝置，到此應減速慢行，且該處無劃分外側車道，
    亦無禁行機車之劃置，雖被害人卓文富欲在該交岔路口左轉
    ，然應尚未左轉，肇事原因應係上訴人之小客車在交岔路未
    減速及未與機車保持安全距離，因而撞及機車之左側及前方
    葉子板，故台灣省車輛行車事故覆議鑑定委員會之鑑定結果
    係推測之詞，與事實不符。
 3、依財團法人長庚紀念醫院林口醫學中心（下稱長庚醫院）出
    具之被害人卓文富死亡證明書所示，直接引起死亡之疾病為
    休克疑似急性肺栓塞，不排除急性心肌梗塞；先行原因為頸
    椎陳舊骨折併四肢癱瘓；其他對於死亡有影響之疾病為左足
    蜂窩性組織炎，褥瘡。對照長庚醫院函文所述，被害人卓文
    富因車禍先造成四肢癱瘓長期臥床，左下腿及尾椎軟組織感
    染及骨髓炎逐漸惡化而誘發，造成休克或疑似急性肺栓塞，
    不排除心肌梗塞，其死亡與車禍應具有因果關係。
 4、被上訴人答辯聲明：上訴駁回。
三、上訴人則以：
 1、伊不爭執本件車禍發生經過，但依車輛撞擊部位、撞擊後停
    放位置及被害人卓文富事發當日返家路線，均可認定事發當
    時，伊駕駛之汽車與被害人卓文富騎乘之機車行駛方向為同
    向併行，因被害人卓文富欲返回住家於行進中突然轉朝左向
    變換，致伊閃躲不及，致其小客車右前車頭碰撞被害人卓文
    富所騎乘之機車左側中間車身而生事故。
 2、依據台灣省車輛行車事故覆議鑑定委員會之鑑定結果，車禍
    主因乃被害人卓文富欲左轉而騎入禁止行駛機車之內側車道
    ，並未注意後方來車，亦無禮讓直行車輛，已違反道路交通
    安全規則，故被害人卓文富之駕駛過失實為重大並為本件事
    故發生主因，原審認定伊應負擔90%之過失，顯屬過重。且
    未酌量兩造身分、資力及加害程度情形，判定伊應負擔高額
    慰無金，有失衡平。
 3、被害人卓文富自車禍事故發生至死亡，期間長達1年8個月，
    包含治療後出院、返家療養並接受復健等種種康復跡象，以
    及參照依財團法人長庚紀念醫院（林口）分院96年11月22日
    (96)長庚院法字第999號函文所示，被害人卓文富經住院治
    療，至93年11月份出院時生命跡象穩定，其後多次入院主因
    皆與車禍無直接因果關係，又引起休克性肺栓塞之原因亦與
    車禍無直接因果關係，故被害人卓文富之死亡係不可歸責於
    伊，故上訴人請求因被害人卓文富死亡所支出之殯葬費及慰
    撫金，顯無理由。
 4、再就被上訴人所提出殯葬費中之金炮燭375元、碎石1,900元
    ，並非必要之支出，依民法第192條第1項規定殯葬費用之範
    圍而觀，所謂殯葬費，指入殮及埋葬費而言。實務上可請求
    之項目有棺材費、運屍、運棺、靈柩車費、壽衣費、喪葬用
    品費、墓碑費、埋葬費、遺像、鏡框費及誦經祭典費，而如
    祭獻牲禮費、樂隊費用、追悼超薦費、安置祿位費及購買豬
    肉供祭祀使用，即不得請求。
 5、上訴聲明：（一）原判決不利於上訴人部分廢棄。（二）被
    上訴人於第一審之訴及假執行之聲請均駁回。
四、兩造不爭執事項：
（一）上訴人於93年9月5日上午8時45分許，駕駛車號5989-FS號
      自小客車，沿桃園縣龜山鄉○○路往新莊方向行駛，迨行
      經該縣龜山鄉○○路、 三興路87巷交岔路口停止線前約
      6.4公尺之內側車道時（該路段為雙向4車道且未劃分快慢
      車道） ，適遇卓文富騎乘車號QBD-106號輕機車與上訴人
      同向併行於外側車道，因卓文富準備左轉進入上訴人之車
      道，兩車因而發生碰撞，被害人卓文富人車倒地，當場昏
      迷，並因此受有第五頸椎暴裂性骨折、左側脛骨與腓骨幹
      閉鎖性骨折、骨盆閉鎖性骨折、肺部挫傷等傷害，上訴人
      上開傷害犯行，業經本院以94年度交上易字第307號刑事
      判決有罪確定，此經原審及本院依職權調閱本院94年度交
      上易字第307號刑事卷查明屬實。
（二）被害人卓文富於95年4月16日死亡，有戶籍謄本、死亡證
      明書在卷可稽（見原審卷第63頁，本院卷第70頁）。
（三）對於乙○○支出醫藥費金額112,245元、看護費331,552
      元不爭執。
五、兩造爭執之事項：
（一）上訴人就本件車禍事故是否有過失？被害人卓文富有無過
      失？
（二）被害人卓文富之死亡與本件車禍事故有無因果關係？
（三）上訴人所請求之損害賠償金額應為若干？
六、法院之判斷：
（一）上訴人就本件車禍事故是否有過失？被害人卓文富有無過
      失？
   1、上訴人主張本件事故係因被害人卓文富於機車行進中突然
      左轉變換車道，致伊閃躲不及，且依機車受損情形判斷，
      受損位置在機車左側而非後側，應非未保持安全距離等語
      。
   2、經查，本件車禍發生時無被害人卓文富之筆錄，當時不知
      卓文富騎車行駛方向，有無變換車道，故台灣省桃園縣區
      車輛行車事故鑑定委員會分析意見乃依據上訴人之車損（
      即右保險桿破損、右前方向燈破、右前葉子板凹陷、右前
      擋風玻璃破裂為撞點）、被害人卓文富之機車左後側車身
      受損，而認定當時上訴人車速甚快及兩車同向併行，此有
      該委員會於94年3月8日以桃縣行字第0945200542號函所檢
      送之分析意見在卷可按（見桃園地院檢察署94年偵字第54
      91號偵查卷第13-15頁）。 惟依據上訴人在事發之初應警
      訊時即表明「我從龜山往迴龍方向行駛，在內側車道，當
      時車速約50公里，我看到機車在我右前方，對方由右往左
      靠近我行駛車道，我因閃避不及與他發生碰撞」「當時對
      方本來在我右前外側車道，但不知何因他向我車道靠近，
      離我約1公尺我有按喇叭向左避並剎車還是碰撞上對方」
      「我右前車角及車身與對方左邊中間車道碰撞，我的右前
      方向燈破裂及右前車身凹陷」等語（見板橋地方法院檢察
      署94年偵字第3568號偵查卷第4頁） ，另參以被上訴人甲
      ○○在本院陳稱「車禍發生後我父親神智還清楚，他說當
      時是要去丙○○家拿東西給孫子，車子在左轉時就被撞到
      」（見本院卷第123頁背面）， 其雖表示機車受損部分大
      部分在左後方，但經本院提示94年偵字第3568號偵查卷第
      7 、8頁所內附之機車車損相片三張， 甲○○則表明機車
      龍骨蓋左上端的破損是我騎機車時碰撞到的，坐墊部分的
      毀損是本件車禍發生所造成的，機車尾部沒有遭碰撞受損
      （見本院卷第124頁）， 顯然該三紙相片中僅位於機車車
      身中間左側部分之車損係本件車禍發生碰撞之位置，則比
      對兩車之受損位置、碰撞後所遺碎片及散落物係在內側車
      道，堪認兩車原本係同向併行，被害人卓文富原行駛於外
      側車道，位在上訴人之前方，因卓文富欲左轉彎至對向車
      道，因而與自其後方駛來之上訴人發生碰撞，此部分經本
      院再次委請台灣省車輛行車事故覆議鑑定委員會鑑定，亦
      表示「依據卓文富之子甲○○稱當日要左轉，及機車受損
      部位在左側車身與現場照片所示，碎片位置在內側車道等
      資料研析，以二車肇事時係卓文富駕駛輕機車，由外車道
      向左變換內車道時，左側車身與在內車道行駛之庚○○小
      客車右前保險桿發生肇事之可能性較大」，此有台灣省車
      輛行車事故覆議鑑定委員會97年1月22日覆議字第0976200
      282號函在卷可憑（見本院卷第135頁），是被上訴人主張
      卓文富當時雖欲在該交岔路口左轉，然尚未左轉即遭撞及
      一節，即與具體事實不符而難採信。
   3、按汽車行駛時，駕駛人應注意車前狀況及兩車併行之間隔
      ，並隨時採取必要之安全措施，又汽車行駛時，駕駛人應
      注意車前狀況及兩車併行之間隔，並隨時採取必要之安全
      措施，同規則第94條第3項定明文。依前所述，卓文富係
      因欲左轉而變換車道進入上訴人所行駛之內側車道內，原
      先卓文富係行駛於外側車道且在上訴人之前方，則依前揭
      規定，上訴人本應隨時注意車前狀況及保持安全間隔距離
      ，而依卷附道路交通事故調查報告表各欄項目明細所載，
      肇事當時情況天候雖雨，惟日間自然光線、視距良好、道
      路無缺陷，無障礙物，並無不能注意之情事，上訴人竟疏
      未注意車前狀況，與在其右前方之卓文富機車保持間隔距
      離，致與卓文富之機車發生碰撞，致卓文富受有第五頸椎
      暴裂性骨折、左側脛骨與腓骨幹閉鎖性骨折、骨盆閉鎖性
      骨折、肺部挫傷等傷害，且因頸椎損傷併四肢癱瘓，上肢
      肌力約一至兩分，下肢完全癱瘓，大小便無法控制，生活
      需專人照顧，經鑑定為四肢極重度障礙，有診斷証明書及
      身心障礙者鑑定表在卷可按（見板橋地方法院檢察署94年
      度偵字第3568號卷第14、32-36頁）， 卓文富日後並已於
      95年4月16日死亡，有戶籍謄本可按， 並經本院依職權調
      閱刑事卷查明屬實，則其過失與卓文富因受傷而致重度癱
      瘓，日後並因此而死亡，即具有相當因果關係，故上訴人
      就本件車禍之發生具有過失責任，應堪認定。
   4、次按機器腳踏車行駛之車道及轉彎，應依標誌或標線之規
      定行駛，無標誌或標線者依左列規定行駛：三、同向三車
      道以上道路，均應以兩段方式進行左轉彎，單行道道路行
      駛於右側車道或慢車道者，應以兩段方式進行左轉彎，行
      駛於左側車道或慢車道者，應以兩段方式進行右轉彎，同
      規則第99條第1項第3款亦有明文。依前所述，卓文富自外
      側車道欲左轉彎時，本應採取兩段方式進行左轉彎，然其
      未遵規定，逕行進入內側車道準備左轉彎，致後方來車閃
      避不及而發生碰撞，卓文富就本件車禍亦同有過失，應堪
      認定，此部分上訴人辯稱卓文富與有過失，即屬可採。
（二）被害人卓文富之死亡與本件車禍事故有無因果關係？
   1、上訴人雖辯稱被害人卓文富自車禍事故發生至死亡，期間
      長達1年8個月，包含治療後出院、返家療養並接受復健等
      種種康復跡象，且其後多次住院之原因均與車禍無直接因
      果關係，其引起休克性肺栓塞之原因亦與車禍無直接因果
      關係，並以長庚醫院（林口）分院96年11月22日 (96)長
      庚院法字第0999號函文為憑據。
   2、經查，長庚醫院（林口）分院96年11月22日 (96) 長庚院
      法字第0999號函文雖稱卓文富曾於94年1月16日起至1月31
      日止 ；2月15日至3月24日止入院接受復健治療，復於8月
      23日起至8月29日止因水分不足造成脫及細菌感染而入院
      治療，臨床上研判，上開入院住療之原因與車禍無關。依
      病歷記載，卓文富自95年3月27日起至4月16日期間住院治
      療，因病情惡化疑似併發肺栓塞或心肌梗塞，臨床上研判
      ，其併發肺栓塞或心肌梗塞之原因可能係因長時間臥床，
      左下腿及尾椎軟組織感染及骨髓炎逐漸惡化而誘發，此外
      肺部變化亦可能為急性肺炎所致，依其病情研判，病患之
      死因應與93年9月5日之車禍無直接因果關係（見本院卷第
      114、115頁），惟參考長庚醫院所出具卓文富死亡證明書
      ，載明直接引起死亡之疾病為休克疑似急性肺栓塞，不排
      除急性心肌梗塞；先行原因（若有引起上述死亡之疾病或
      傷害）為頸椎陳舊骨折併四肢癱瘓；其他對於死亡有影響
      之疾病（但與引起死亡之疾病或傷害無直接關係）為左足
      蜂窩性組織炎，褥瘡 （見本院卷第108頁），顯然長庚醫
      院已認定卓文富之頸椎骨折致四肢癱瘓係屬其死亡之先行
      原因，且長庚醫院亦研判誘發卓文富併發肺栓塞或心肌梗
      塞之原因可能係因卓文富長期臥床，使左下腿及尾椎軟組
      織感染及骨髓炎惡化所致，故卓文富之直接死亡原因雖係
      肺栓塞，但卓文富如未遭遇本件車禍致頸椎骨折，即不會
      發生四肢癱瘓必須長期臥床之結果，亦不會因長期臥床使
      左下腿及尾椎軟組織感染及骨髓炎惡化，再誘發肺栓塞，
      故本件車禍致卓文富四肢癱瘓而長期臥床，應係使卓文富
      發生肺栓塞之始因，兩者之間仍具有相當因果關係，長庚
      醫院上開函文中就卓文富之死因與車禍無相當因果關係之
      認定，既與其所出具之死亡証明書相矛盾而不足採，上訴
      人之辯解亦不足採。
（三）上訴人可請求之金額為何？
   1、按因故意或過失，不法侵害他人之權利者，負損害賠償責
      任；受僱人因執行職務，不法侵害他人之權利者，由僱用
      人與行為人連帶負損害賠償責任。又不法侵害他人致死者
      ，對於支出殯葬費之人，亦應負損害賠償責任；不法侵害
      他人致死者，被害人之父、母、子、女及配偶，雖非財產
      上之損害，亦得請求賠償相當之金額，民法第184條第1項
      前段、第192條第1項、第194條分別定有明文。 查被上訴
      人己○○為被害人之配偶、被上訴人乙○○、甲○○、戊
      ○○、丁○○、丙○○為被害人之子女，有戶籍謄本為證
      ，上訴人過失致被上訴人等之被繼承人卓文富死亡之事實
      ，已如前述，依前揭規定上訴人對被上訴人等人所受之損
      害，自應負賠償責任。茲就被上訴人等人請求賠償之損害
      ，應否准許，分述為次：
  （1）被上訴人乙○○主張支出醫療費112,245元、看護費331,
       552元，為上訴人所不爭執（見本院卷第123頁反面），
       其請求核屬必要，應予准許。
  （2）殯葬費部分：
       被上訴人乙○○主張其因被害人之死亡，支出殯葬費（
       含彩白80,000元、棺木15,000元、骨灰罐28,000元、陣
       頭58,000元、冰庫12,000元、帆布13,000元、會場30,00
       0元、法事150,000元、辦桌76,000元、火葬場2,100元、
       靈車7,000元、靈骨塔位20,000元、火化場6,100元、金
       炮燭375元、碎石1,900元、超度費105,000元）共604,47
       5元。業據被上訴人提出喪葬費單據五張為證，惟上訴人
       爭執彩白、陣頭、帆布、辦桌、金炮燭、碎石及法事、
       火葬等費用，辯稱：法事及火葬費用有重複，其餘即非
       必要費用等情。經查：
       a、辦桌76,000元及陣頭58,000元並非殯葬必要費用，應
          予剔除。
       b、彩白80,000元部分：其中簽字筆墨汁50元、禮簿收支
          簿120元、毛巾5,400元、毛巾盒21,000元、小毛巾3,
          000元、雙連巾2,520元、大浴巾1,200元、手尾錢200
          元、紅白袋60元，共33,550元，均非殯葬必要費用，
          均應予剔除，是被上訴人乙○○可請求此項費用為
          46,450元。
       c、帆布13,000元部分：戶外告別式會場，為防棺木（即
          死者）曝曬及雨淋，需搭帆布遮陽防雨，是此項費用
          應認係必要費用。
       d、法事及火化部分：被上訴人係被害人卓文富之配偶及
          大房及二房所生之子女，各別作法事，尚屬合理，是
          作法事應無重複。至於火化費用部分，費用是繳納予
          殯葬管理所，被上訴人僅提出桃園市殯葬管理所使用
          規費繳納收據一張費用6,100元為證，故僅能證明火
          化費用是6,100元，逾此部分（2,100元）應予剔除。
       e、金炮燭部分：被上訴人主張金炮燭係祭祀被害人之用
          。可認係埋葬必要費用，被上訴人乙○○此部分之請
          求應屬有據。
       f、碎石部分：被上訴人主張碎石係鋪在告別式會場地上
          之情，然此與埋葬及收殮無關，被上訴人乙○○此部
          分之請求應予剔除。
        綜上所述，本件被上訴人乙○○可請求之殯葬費用為
        432,925元（491,100＋113,375－76,000－58,000－33,
        550－2,100－1,900）。
  （3）慰撫金：
        查被害人卓文富為39年5月5日生，於本件車禍致死時年
        56歲，被上訴人己○○中年喪夫，其餘被上訴人喪父，
        哀傷逾恆，精神上之打擊甚大，本院斟酌本件事故發生
        之實際狀況，被上訴人己○○受僱纏銅線， 月入1萬餘
        元、被上訴人丁○○從事螺絲製造，月入3、4萬元，被
        上訴人丙○○從事汽車修護工作，月入7、8萬元、被上
        訴人戊○○從事貿易工作，月入2、3萬元及上訴人於飲
        食店工作，月薪2、3萬元、名下財產僅一部機車等情，
        認被上訴人請求精神慰撫金以每人60萬元為適當，應予
        准許，被上訴人逾此部分之請求，則無理由。
    綜上所述，本件被上訴人乙○○可請求1,476,722元（醫療
    費用112,245元+看護費用331,552元+殯葬費用432,925元+慰
    撫金600,000元），其餘被上訴人己○○、戊○○、丁○○
    、丙○○、甲○○各得請求慰撫金60萬元。
七、次按損害之發生或擴大，被害人與有過失者，法院得減輕賠
    償金額，或免除之，民法第217條第一項定有明文。 按在未
    劃分快慢車道之道路，得在最外側二車道行駛；單行道得在
    最左、右側車道行駛，道路交通安全規則第99條第1項第1款
    定有明文。被害人卓文富駕駛機器腳踏車，本應依規定行駛
    在外側車道或最右側車道，欲左轉彎時亦應採兩段方式為之
    ，然依上所述，卓文富係逕行自外側車道左轉進入內側車道
    ，致駕駛小汽車位在其後方行駛於內側車道之上訴人閃避不
    及而發生碰撞，雖上訴人未注意車前狀況及保持間距，有疏
    失之處，但卓文富亦同有過失，已如前述。本院參酌臺灣省
    車輛行車事故覆議鑑定委員會之函文及上訴人已經本院刑事
    庭判處有罪確定等情，認上訴人與被害人就此次車禍之發生
    均有過失，上訴人就本件損害之發生應負50％之過失責任，
    故上訴人所應負之損害賠償責任應按比例10分之5扣減，經
    過失相抵後，被上訴人乙○○可請求金額為738,361元（
    1,476,722×0.5＝738,361），其餘被上訴人己○○、戊○
    ○、丁○○、丙○○、甲○○各得請求30萬元（60萬元×
    0.5＝30萬元）。
八、按強制汽車責任保險法第30條規定：「保險人依本法規定給
    付之保險金，視為加害人或被保險人損害賠償金額之一部分
    ；加害人或被保險人受賠償請求時，得扣除之。」查被上訴
    人等人於本件事故後， 已受保險公司理賠保險金140萬元之
    事實，為被上訴人等人所不爭執，則依強制汽車責任保險法
    第30條規定應予以扣除，而被上訴人共6人， 保險公司理賠
    之保險金140萬元按被上訴人6人之應繼分計算，每人可領取
    1/6，即每人233,333元，故經扣除被上訴人每人已領取之保
    險金233,333元後，本件被上訴人乙○○可請求505,028元，
    其餘被上訴人己○○、戊○○、丁○○、丙○○、甲○○各
    得請求66,667元。
九、末按給付無確定期限者，債務人於債權人得請求給付時，經
    其催告而未為給付，自受催告時起負遲延責任，其經債權人
    起訴而送達訴狀，或依督促程序送達支付命令，與催告有同
    一之效力，民法第229條第2項定有明文，查本件侵權行為損
    害賠償請求權無給付期限，依前開規定，自應以被上訴人以
    訴狀送達視為與催告有同一效力，經查被上訴人己○○、戊
    ○○、丁○○、 丙○○係於95年6月27日原審言詞辯論庭時
    當庭具狀表明承受訴訟及聲明請求上訴人給付賠償，並上訴
    人當庭收受承受訴訟狀在卷可按（見原審卷第59-61頁），
    而上訴人受催告仍未為給付，應自95年6月28日起負遲延責
    任，至於被上訴人乙○○、甲○○係於95年7月11日以追加
    訴狀表明向上訴人請求給付，而該訴狀於95年7月17日送達
    於上訴人，亦有追加訴狀及送達証書在卷可按（見原審卷第
    68、69、78頁），依前所述，上訴人應自95年7月18日起負
    遲延責任。
十、綜上所述，被上訴人等6人依侵權行為之法則請求上訴人賠
    償被上訴人乙○○505,028元，甲○○66,667元，並均自追
    加起訴狀繕本送達翌日即95年7月18日 （見原審卷第78頁）
    起，按年息百分之5計算之利息。另上訴人應賠償被上訴人
    己○○、戊○○、丁○○、丙○○各66,667元及均自承受訴
    訟狀送達上訴人翌日即95年6月28日 （見原審卷第59頁）起
    至清償日，按週年利率百分之5計算之利息，為有理由， 應
    予准許。被上訴人逾此部分之請求，則屬無據，應予駁回。
    原審就前開應予准許部分，所為上訴人敗訴之判決，並無不
    合，上訴意旨指摘原判決不當，求予廢棄改判，為無理由，
    至於不應准許部分，原審所為上訴人敗訴之判決，尚有未洽
    ，上訴意旨指摘原判決此部分不當，求予廢棄改判，為有理
    由。
十一、本件事証已臻明確，兩造其餘攻擊防禦方法及未經援用之
      舉証，經本院詳加審酌後認與判決結果不生影響，爰不一
      一論述，附此敘明。
據上論結，本件上訴為一部有理由，一部無理由，依民事訴訟法
第449條第1項、第450條、第79條、第85條第1項，判決如主文。
中    華    民    國    97    年    5     月    7     日
                  民事第十四庭
                        審判長法  官  張  蘭
                              法  官  袁靜文
                              法  官  鄭純惠
正本係照原本作成。
如不服本判決，應於收受送達後20日內向本院提出上訴書狀，其
未表明上訴理由者，應於提出上訴後20日內向本院補提理由書狀
（均須按他造當事人之人數附繕本）上訴時應提出委任律師或具
有律師資格之人之委任狀；委任有律師資格者，另應附具律師資
格證書及釋明委任人與受任人有民事訴訟法第466條之1第1項但
書或第2項（詳附註）所定關係之釋明文書影本。
中    華    民    國    97    年    5     月    7     日
                              書記官  應瑞霞
附註：
民事訴訟法第466條之1（第1項、第2項）：
對於第二審判決上訴，上訴人應委任律師為訴訟代理人。但上訴
人或其他法定代理人具有律師資格者，不在此限。
上訴人之配偶、三親等內之血親、二親等內之姻親，或上訴人為
法人、中央或地方機關時，其所屬專任人員具有律師資格並經法
院認為適當者，亦得為第三審訴訟代理人。


司法院資訊處製作；財團法人民間司法改革基金會備份。
